【裁判字號】    99,抗,326
【裁判日期】    990419
【裁判案由】    聲明異議
【裁判全文】
臺灣高等法院民事裁定                   99年度抗字第326號
抗  告  人  己○○
上列抗告人與相對人甲○○等間聲明異議事件，抗告人對於中華
民國98年7月7日臺灣士林地方法院98年度事聲字第47號裁定提起
抗告，本院裁定如下：
    主  文
抗告駁回。
抗告程序費用由抗告人負擔。
    理  由
一、按執行法院對於執行名義是否有效成立，自應加以審查。法
    院誤認未確定之裁判為確定，而依聲請付與確定證明書者，
    不生該裁判已確定之效力。執行法院就該裁判已否確定，仍
    得予以審查，不受該確定證明書之拘束（最高法院81年臺抗
    字第114號判例參照）。又聲請民事強制執行有不合程式或
    不備其他要件者，法院應以裁定駁回之，強制執行法第30條
    之1準用民事訴訟法第249條第1項第6款之規定自明。
二、抗告人於原法院聲請強制執行意旨略以：相對人甲○○、丙
    ○○、乙○○、丁○○（上4人下稱相對人)及戊○○無權占
    用台北市○○區○○段3小段333、335、338、339、345-1地
    號土地(以下簡稱系爭土地)，曾經共有人林選訴請拆除地上
    物並交還各該土地予林選及其他共有人，已經原法院96年度
    訴字第836號判決林選勝訴確定，而林選已於訴訟繫屬中將
    系爭土地讓與抗告人，該確定判決對於抗告人亦有效力，爰
    聲請強制執行。經原法院執行處以98年度司執字第15804號
    裁定駁回抗告人請求相對人及戊○○拆除確定判決附圖編號
    A1、A2、C1、D2、E1、E2、E3、F1、F2、G5所示之地上物（
    以下簡稱系爭地上物），將該占用之土地返還抗告人及其他
    全體共有人部分。抗告人聲明不服提出異議，經原法院裁定
    異議駁回。
三、查，抗告人持原法院96年度訴字第836號判決、確定證明書
    聲請對相對人及戊○○拆除系爭地上物，並將占用之系爭土
    地返還抗告人及其他共有人，惟：
  (一)按當事人有訴訟代理人者，訴訟程序不因當事人死亡而中斷
    ，民事訴訟法第173條固定有明文。惟此係以當事人死亡後
    訴訟代理權仍屬存續為前提（參照同法第73條），故當事人
    所授與之訴訟代理權，以一審級為限而無提起上訴之特別委
    任者，該審級之訴訟程序，雖不因當事人死亡而停止，但至
    該審級之終局判決送達時，訴訟代理權即歸消滅，訴訟程序
    亦即由是停止（最高法院31年上字第1149號判例意旨參照）
    。如有提起上訴之特別委任者，訴訟代理權則係於代理提起
    上訴後歸於消滅，第二審訴訟程序於有繼承人、遺產管理人
    或其他依法令應續行訴訟之人承受訴訟以前當然停止，不能
    遽認為終結，且於依法承受訴訟前，原判決既未確定，自不
    生執行問題（司法院院字第1640號解釋意旨參照）。
  (二)林選前於95年3月31日以相對人及戊○○共有之系爭地上物
    無權占用系爭土地，依修正前民法第767條規定請求相對人
    及戊○○拆屋還地。相對人及戊○○於95年11月28日第一審
    訴訟程序中乃委任陳德文律師為共同訴訟代理人，並授與特
    別代理權，有本院調閱原法院95年度士簡字第1683號卷附該
    委任書可憑(見該卷第74頁)。是以戊○○雖嗣於96年10月20
    日死亡，有戊○○戶籍謄本在卷可考（見本院卷第10頁）。
    惟依民事訴訟法第173條規定，第一審訴訟程序得不當然停
    止。因此原法院乃於97年6月13日以96年度訴字第836判決命
    戊○○及相對人應將系爭地上物拆除，並將所占用之土地返
    還予林選及其他全體共有人，亦經本院調閱該卷查明屬實。
    而陳文德律師於收受第一審判決後固有特別代理權而得為戊
    ○○提起上訴，有調閱本院97年度上字第690號卷附上訴狀
    可考(見該卷第10頁)。惟戊○○既已死亡而無從委任陳文德
    律師為第二審之訴訟代理人，故第二審卷內所附戊○○委任
    陳德文律師為訴訟代理人之委任書，應不生效力，揆諸前揭
    說明，該第二審訴訟程序應於戊○○之繼承人、遺產管理人
    或其他依法令應續行訴訟之人承受訴訟以前當然停止，第二
    審法院及當事人就戊○○部分均不得為關於本案之訴訟行為
    ，不得逕行裁判。詎本院仍於97年11月12日以97年度上字第
    690號判決上訴駁回；復經戊○○委任陳德文律師代理上訴
    第三審，最高法院亦以98年度台上字第288號裁定駁回在案
    ，該第二、三審裁判自屬違背法令，且因未合法送達戊○○
    ，該裁判就戊○○部分自屬無從確定。而系爭地上物為戊○
    ○及相對人所共有，已如前述，依民法第819條第2項規定共
    有物之處分，應得共有人全體之同意。則抗告人所持確定判
    決僅命相對人拆除系爭地上物，既欠缺共有人戊○○部分，
    相對人即無權處分拆除系爭地上物。原法院執行處形式審查
    確定判決執行名義有前揭無從執行情事而駁回抗告人此部分
    強制執行之聲請，抗告人提出異議，原法院據以裁定駁回異
    議，即無不合。抗告意旨主張陳德文律師就戊○○部分有第
    二、三審之訴訟代理權，或陳德文律師僅係無權代理，非謂
    判決尚未確定，僅相對人得否提起再審之訴，確定判決對戊
    ○○部分亦生確定效力云云，要屬無據。至相對人知悉戊○
    ○死亡，竟仍進行訴訟程序，乃相對人是否違反誠信之問題
    ，要與確定判決對戊○○不生確定效力無涉。抗告意旨指原
    裁定不當，請求廢棄，為無理由，應予駁回。
四、據上論結：本件抗告為無理由，爰裁定如主文。
中    華    民    國    99    年    4    月    19      日
                    民事第八庭
                        審判長法  官 劉勝吉
                              法  官 連正義
                              法  官 蘇芹英
正本係照原本作成。
本裁定除以適用法規顯有錯誤為理由外，不得再抗告。如提起再
抗告，應於收受後10日內委任律師為代理人向本院提出再抗告狀
。並繳納再抗告費新台幣1000元。

中    華    民    國    99    年    4     月    20    日
                              書記官 林初枝

司法院資訊處製作；財團法人民間司法改革基金會備份。
